【裁判字號】    92,訴,2104
【裁判日期】    921222
【裁判案由】    損害賠償
【裁判全文】
臺灣臺中地方法院民事判決  九十二年度訴字第二一○四號
    原      告  甲○○
    被      告  賴明昌
右當事人間請求損害賠償事件，經原告提起刑事附帶民事訴訟，由本院刑事庭（九十
二年度附民字第一一九號）移送前來，本院於民國九十二年十二月八日言詞辯論終結
，判決如左：
    主      文
被告應給付原告新臺幣肆拾伍萬元，及自民國九十二年四月四日起至清償日，按週年
利率百分之五計算之利息。
原告其餘之訴駁回。
訴訟費用由被告負擔五分之一，餘由原告負擔。
本判決原告勝訴部分，得假執行。
原告其餘假執行之聲請駁回。
    事      實
一、原告方面：
  （一）聲明：被告應給付原告新臺幣（下同）二百萬元，及自起訴狀繕本送達被告
        之翌日起至清償日止，按週年利率百分之五計算之利息，並願供擔保，請准
        宣告假執行。
  （二）陳述：
    １、被告賴明昌（原名賴志強）曾擔任原告甲○○居住之臺中市○○區○○路三
        段一二八巷二十號僑福東海花園大廈之大樓管理員，因認原告於其工作期間
        不斷刁難，而心生不滿，竟於離職後，(1)自民國九十年八月十四日起至同年
        十一月二十三日止連續於附表所示之時間，以裝設在彰化縣彰化市○○街一
        六一巷九號之五被告住處○四─0000000號電話，利用自動撥打之方
        式，撥打至原告裝置於上開大樓住處之○四─00000000號電話，故
        意僅發出語音類似於「死」之聲音，以此加害生命之事連續恐嚇原告，使原
        告心生畏懼，致生危害於原告之安全。(2)被告復於九十一年四月二日凌晨一
        時五十分許，另行起意至前揭原告住處僑福東海花園大廈管理室，向管理員
        邵駿偽稱已與原告約好，欲拜訪原告，經管理員邵駿以電話向原告確認，始
        知並無此事，其後被告竟在管理室以對講機向原告恐嚇稱「妳不下來，以後
        試試看」等語，以此加害生命、身體之事，恐嚇原告，原告因而心生畏懼，
        致生危害於安全。被告上開恐嚇原告之事實，業經臺灣高等法院臺中分院以
        九十二年上易字第一三八八號判決確定在案，原告經被告長期之恐嚇騷擾，
        造成原告精神上莫大之痛苦，故為此以自由權受到侵害，依民法第一百八十
        四條第一項前段、第一百九十五條第一項之規定，請求被告應賠償原告精神
        慰撫金二百萬元，及自起訴狀繕本送達被告之翌日起至清償日止，按週年利
        率百分之五計算之利息。
    ２、原告畢業於國立陽明大學醫學系，曾在美國德州醫學中心博士後研究，並曾
        任臺北榮總精神病部住院醫師、總醫師、主治醫師、高雄榮總精神科主治醫
        師兼代理主任、玉里榮民總醫院精神科主治醫師、省立臺東醫院精神科主任
        、花蓮慈濟醫院精神科主任、沙鹿童綜合醫院精神科主任，現為林新醫院身
        心健康科主任醫師。又原告之財產狀況為名下有建地一筆、房屋一棟，每月
        薪資約四十餘萬元。
  （三）證據：提出原告九十二年七月份薪資條、九十一年度綜合所得稅結算申報扣
        （免）繳所得資料參考清單、建築改良物所有權狀、土地所有權狀均影本一
        份、經歷資歷表一份、林新醫院名片一張為證。
二、被告方面：
  （一）聲明：原告之訴及假執行之聲請均駁回。
  （二）陳述：
    １、被告雖有撥打電話騷擾原告，但絕無恐嚇之事，亦未前往原告住處出言恐嚇
        ，且以電話騷擾原告係因於被告工作期間，原告常於夜間撥打電話予被告，
        並對被告提出無理要求，例如要求於大廈公共設施、游泳池、健身房開放時
        間之外使用該等設施，或對於小孩須由大人陪伴始得使用大廈游泳池之規定
        不予理會。而刑事案卷認定被告有恐嚇原告等情，均係以間接證據論斷，實
        不可採。
    ２、被告係世界新聞學校新聞系編輯採訪科畢業，曾任超商課長、英商德記洋行
        業務員及品管、保險公司內勤課長及經理、集合住宅公司夜間管理員，現擔
        任保險傳播基金會董事長（屬無給職），惟目前失業中無收入。
三、本院依職權調取本院九十二年度易字第三八號、臺灣高等法院臺中分院九十二年
    度上易字第一三八八號刑事卷宗，及被告財產歸戶資料。
    理    由
一、本件原告起訴主張被告自九十年八月十四日起至同年十一月二十三日止，基於恐
    嚇之故意，連續於附表所示之時間，以被告住處○四─0000000號電話，
    連續撥打至原告住處之○四─00000000號電話，且於電話中發出語音類
    似於「死」之聲音，以此加害生命之事連續恐嚇原告，使原告心生畏懼，致生危
    害於原告之安全。又被告另於九十一年四月二日凌晨一時五十分許，至原告住處
    僑福東海花園大廈管理室，並在管理室以對講機向原告恐嚇稱「妳不下來，以後
    試試看」等語，以此加害生命、身體之事，恐嚇原告，原告因而心生畏懼，致生
    危害於安全，被告之行為已侵害原告之自由權，故依民法第一百八十四條第一項
    前段、第一百九十五條第一項之規定，請求被告賠償如訴之聲明所示之精神慰撫
    金及利息。被告則以其雖有撥打電話騷擾原告，但絕無恐嚇之事，亦無前往原告
    住處出言恐嚇，而刑事案卷認定被告有恐嚇原告等情，均係以間接證據論斷，實
    不可採等語，資為抗辯。
二、經查，（一）原告主張被告自九十年八月十四日起至同年十一月二十三日止，以
    其住處之電話，撥打至原告住處電話等事實，有中華電信股份有限公司臺灣中區
    電信分公司以中行帳字第九一Ｃ八二００二九０號函及中華電信股份有限公司臺
    灣中區電信分公司彰化營運處以彰一業字第九一ＣＤ一００一０三號函所附被告
    門號○四─0000000號電話之通聯紀錄在卷可資佐證，並為被告所不爭執
    ，堪信屬實。復查，證人丁彥妤即原告之女於臺灣高等法院臺中分院刑事庭證稱
    ：被告賴明昌確有打電話到我家，在電話中發出類似於「死」之聲音來恐嚇我母
    親甲○○等語（見臺灣高等法院臺中分院刑事卷宗第四十一頁），可信被告確於
    電話中發出語音類似於「死」之聲音等情屬實。（二）原告主張被告於九十一年
    四月二日凌晨一時五十分許，至原告住處僑福東海花園大廈管理室，亦為被告所
    不爭執，可信為真。再查，證人邵駿即當日原告住處大樓之值班警衛於偵查中證
    稱：被告大約凌晨二點多來的，他在寫會客簿時我打電話給范大夫（即原告）確
    認，范大夫說這個人常打電話來鬧，叫我通知主任或警方把被告攔住，被告當時
    有喝酒，一直叫范大夫下來，口氣不太好，講約七、八分鐘，被告有用國語講「
    你不下來，以後試試看」等情（見偵卷第七十一頁至七十二頁），復有訪客登記
    簿影本於偵查卷宗可資佐證，堪信被告確實曾在管理室以對講機向原告恐嚇稱「
    你不下來，以後試試看」等情屬實。況被告前揭連續以電話及至原告住處管理室
    恐嚇原告之行為，經本院九十二年度易字第三八號以被告犯有刑法第三百零五條
    分別判處有期徒刑五月及三月，應執行有期徒刑七月，嗣被告提起上訴，亦遭臺
    灣高等法院臺中分院駁回確定等情，有本院九十二年度易字第三八號及臺灣高等
    法院臺中分院九十二年度上易字第一三八八號判決各一件為證，並經本院調取各
    該刑事案卷核閱無誤，自堪信為真實，對於被告以此加害生命、身體等事由連續
    恐嚇原告，原告主張其因此心生畏懼，亦屬可採。而前揭證據關於證人丁彥妤、
    邵駿均係親自接觸該恐嚇事實，就其所見所聞而為陳述，均屬直接證據，被告抗
    辯前揭刑事判決所引用者均以間接證據為論斷云云，要非可採。
三、按因故意或過失，不法侵害他人之權利者，負損害賠償責任﹔不法侵害他人之身
    體、健康、名譽、自由、信用、隱私、貞操，或不法侵害其他人格法益而情節重
    大者，被害人雖非財產上之損害，亦得請求賠償相當之金額，民法第一百八十四
    條第一項前段、第一百九十五條第一項分別定有明文。查被告以加害生命、身體
    之事由恐嚇原告，使原告心生畏懼，致生危害於原告之安全，顯侵害原告之自由
    法益，依上開說明，原告雖非財產上之損害，亦得請求被告賠償相當之金額。
四、再按慰藉金之賠償須以人格權遭遇侵害，使精神上受有痛苦為必要，其核給之標
    準固與財產上損害之計算不同，然非不可斟酌雙方身分資力與加害程度，及其他
    各種情形核定相當之數額，最高法院五十一年臺上字第二二三號著有判例可資參
    照。故人格權遭遇侵害而受有精神上之痛苦，於請求賠償精神慰撫金時，其核給
    之標準需參酌實際加害情形、被害人之身分、地位與加害人之經濟情況等關係定
    之。本院審酌原告現年四十七歲，畢業於國立陽明大學醫學系，曾在美國德州醫
    學中心博士後研究，並曾任臺北榮總精神病部住院醫師、總醫師、主治醫師、高
    雄榮總精神科主治醫師兼代理主任、玉里榮民總醫院精神科主治醫師、省立臺東
    醫院精神科主任、花蓮慈濟醫院精神科主任、沙鹿童綜合醫院精神科主任，現為
    林新醫院身心健康科主任醫師，每月薪資約為四十萬元，及其財產狀況【詳如原
    告提出之九十二年七月份薪資條、九十一年度綜合所得稅結算申報扣（免）繳所
    得資料參考清單、建築改良物所有權狀、土地所有權狀均影本一份、經歷資歷表
    一份、林新醫院名片一張】，被告現年五十歲，學歷為世界新聞學校新聞系編輯
    採訪科畢業，現擔任保險傳播基金會董事長，惟屬無給職，目前失業中無收入，
    其財產狀況（詳如財政部臺灣省中區國稅局彰化縣分局九十二年八月十一日中區
    國稅彰縣二字第０九二００三四五二一號函所附歸戶財產查詢清單），及被告連
    續以電話恐嚇原告次數高達四十六次，前後持續約三個月之久，甚至多次於凌晨
    極需睡眠休息之時恐嚇原告，復親自至原告所居住之管理室為要脅恐嚇，對原告
    所造成之精神恐慌與心理負擔難謂不大，事後亦無悔意等一切情狀，惟本院審酌
    以上各情，認為原告請求被告給付精神慰撫金二百萬元，仍屬過高，應核減為四
    十五萬元始為適當。
五、綜上所述，原告主張被告之不法侵權行為，致其受有非財產上之損害賠償，依民
    法第一百八十四條第一項前段、第一百九十五條第一項之規定，請求被告給付精
    神慰撫金四十五萬元及自起訴狀繕本送達被告之翌日（即九十二年四月四日）起
    至清償日止，按年息百分之五計算之利息，為有理由，應予准許，逾此範圍之請
    求，即屬無據，應予駁回。
六、末按所命給付之金額或價額未逾新臺幣五十萬元之判決，法院應依職權宣告假執
    行，民事訴訟法第三百八十九條第一項第五款定有明文，本無庸原告為此聲請。
    本件關於原告請求之金額為二百萬元，雖逾五十萬元，然如前所述，本院所命給
    付之金額僅為四十五萬元，未逾五十萬元，依上開說明就此原告勝訴部份自應依
    職權宣告假執行，原告聲請願供擔保宣告假執行，此不過促法院職權發動，法院
    仍應依職權宣告之，無須就其聲請為准駁之裁判。至原告其餘假執行之聲請，因
    訴之駁回而失所依附，不應准許，應併予駁回。
七、本件事證已臻明確，兩造其餘攻擊防禦方法及舉證，均與判決結果無影響，毋庸
    一一論述，附此敘明。
八、據上論結，原告之訴為一部有理由、一部無理由，依民事訴訟法第七十九條、第
    三百八十九條第一項第五款，判決如主文。
中      華      民      國    九十二    年     十二     月    二十二    日
                                臺灣臺中地方法院民事第三庭
~B法      官  許  石  慶
右為正本係照原本作成
如不服本判決，應於判決送達後二十日內，向本院提出上訴狀。
中      華      民      國    九十二    年     十二     月    二十二    日
~B法院書記官
~FO
附表：
被告電話恐嚇原告甲○○（電話○四—00000000號）之時間：
一、九十年八月十四日一時二十二分四十七秒
二、九十年八月十四日二時七分五十二秒
三、九十年八月十四日二時三十七分四十九秒
四、九十年九月三日三時四分三十三秒
五、九十年九月三日三時十二分二十七秒
六、九十年九月五日一時二十一分九秒
七、九十年九月五日一時二十二分十七秒
八、九十年九月八日三時三十分五十一秒
九、九十年九月九日三時二十二分八秒
十、九十年九月十二日五時三十三分十九秒
十一、九十年九月十三日二十一時十五分三十三秒
十二、九十年九月十四日○時十八分四十七秒
十三、九十年九月十五日一時二分十四秒
十四、九十年九月二十一日三時○分五十四秒
十五、九十年九月二十二日○時三十五分八秒
十六、九十年九月二十七日三時十五分十七秒
十七、九十年九月二十九日三時二分二十九秒
十八、九十年十月一日三時十六分七秒
十九、九十年十月二日三時十六分二十秒
二十、九十年十月二日三時四十二分四十四秒
二一、九十年十月三日三時三分十八秒
二二、九十年十月四日二時三分三十六秒
二三、九十年十月四日四時三十分四十九秒
二四、九十年十月五日二時三分五十秒
二五、九十年十月九日四時三十一分四十四秒
二六、九十年十月十日二十三時四分十二秒
二七、九十年十月十二日十七時四十七分四十四秒
二八、九十年十月十二日十七時四十九分十六秒
二九、九十年十月十三日二時五分二十九秒
三十、九十年十月十四日十三時四十六分一秒
三一、九十年十月十四日十三時四十六分四十二秒
三二、九十年十月十六日十七時一分五十六秒
三三、九十年十月十六日十七時四分十七秒
三四、九十年十月十七日二時六分十二秒
三五、九十年十月二十日二時六分四十一秒
三六、九十年十一月八日七時四十九分五秒
三七、九十年十一月八日七時五十分四十秒
三八、九十年十一月十日九時三十一分九秒
三九、九十年十一月十日九時三十一分二十一秒
四十、九十年十一月十三日二時二分三秒
四一、九十年十一月十三日四時二十九分二秒
四二、九十年十一月十四日十七時五十分三十三秒
四三、九十年十一月十四日十七時五十二分一秒
四四、九十年十一月十五日二時二分二十一秒
四五、九十年十一月十五日四時二十九分二十六秒
四六、九十年十一月二十三日四時十一分五秒


司法院資訊處製作；財團法人民間司法改革基金會備份。
